臺灣板橋地方法院刑事判決　　　　　　　93年度訴字第1842號
公　訴　人　臺灣板橋地方法院檢察署檢察官
被　　　告　乙○○
指定辯護人　本院公設辯護人　丁○○
被　　　告　戊○○
選任辯護人　甲○○　律師
上列被告等因違反毒品危害防制條例案件，經檢察官提起公訴（
93年度偵字第7886、11087號），本院判決如下：
    主  文
乙○○販賣第一級毒品，累犯，處有期徒刑拾貳年，褫奪公權陸
年。扣案之第一級毒品海洛因肆包（其中淨重零點肆公克壹包，
總淨重陸點陸公克包，總淨重柒公克）均沒收銷燬之，扣案之
新臺幣仟元、香煙盒壹只、電子磅秤壹台、0000000000號摩托
羅拉廠牌行動電話壹支及第一級毒品海洛因肆包之分裝袋肆只均
沒收，如全部或一部不能沒收時，追徵其價額或其以財產抵償之
。
戊○○公訴不受理。
    事  實
一、乙○○前於民國（下同）88年間因偽造文書案件，經臺灣士
    林地方法院判處有期徒刑3 月，自90年5 月24日起起算接續
    執行，至90年8 月3 日縮刑執行完畢，竟仍不知悛悔，因於
    93年4 月28日12時許，在其台北縣土城市○○路○ 段44巷10
    號5 樓住處內，自其所有0000000000號摩托羅拉廠牌行動電
    話中接獲由年籍不詳綽號「小夢」之成年女子所打來電話，
    雙方約定由「小夢」出資新台幣（下同）3000元，再與乙○○共同集資向他人購入第一級海洛因（下稱海洛因）施用，
    後因「小夢」突感身體不適，先行離去而未及出資購買，乙○○竟基於營利之意圖，先於同日13時45分許，在台北縣土
    城市○○路上「海山高級工業學校」附近，以34000 元之價
    格，向年籍不詳綽號「阿朝」之成年男子販入海洛因乙包（
    淨重7 公克），再返回其上開住處後，以其所有電子磅秤乙
    台及分裝空袋乙個，自上開海洛因乙包中分裝出淨重0.4 公
    克之海洛因乙包（按上開其餘海洛因再經乙○○分裝成3 包
    ，總淨重6.6 公克），後於同日14時15分許，「小夢」再撥
    打乙○○上開行動電話告以會委託友人戊○○（另行判決不
    受理，詳後述）於5 分鐘後，出面在台北縣土城市○○路1
    巷巷口處之橋頭邊拿取海洛因後，乙○○即於同日14時20分
    許，攜帶上開淨重0.4 公克之海洛因乙包，自其上開住處騎
    用機車（惟當時警員已經聲請取得搜索票，並在其上開住處
    外埋伏守候）至台北縣土城市○○路1 巷巷口處橋頭邊與戊○○碰面後，即當場繼續跨坐在未熄火之上開機車上交付裝
    有注射針筒乙支及上開淨重0.4 公克海洛因乙包之香煙盒乙
    只予戊○○收受，戊○○則當時交付現金3000元予乙○○收
    受，而賣出上開淨重0.4 公克海洛因乙包予「小夢」。嗣因
    跟縱乙○○而至之警員己○○、丙○○等4 人見狀（按當時
    戊○○正將上開香煙盒乙只放進其皮包內，惟未完成動作）
    ，立即衝下車上前逮捕乙○○、戊○○2 人，並當場扣得裝
    有上開注射針筒乙支、淨重0.4 公克海洛因乙包之香煙盒乙
    只、現金3000元及上開0000000000號行動電話乙支（按同時
    另有扣得戊○○所有0000000000號諾基亞廠牌、0000000000
    號OK WAP廠牌行動電話各乙支及乙○○所有，惟與本案無關
    之0000000000號諾基亞廠牌行動電話乙支）；再經警員持上
    開搜索票帶同乙○○返回其上開住處內，另查獲正欲施用海
    洛因之乙○○女友楊麗香其人，並扣得上開電子磅秤乙台及
    總淨重6. 6公克之海洛因3 包（按同時另有扣得楊麗香正欲
    施用，且均與本案無關內含海洛因液各21、30毫升之注射針
    筒各乙支及分裝空袋23只）。
二、案經台北市政府警察局大安分局報請臺灣板橋地方法院檢察
    署檢察官偵查起訴。
    理  由
壹、有罪部分：
一、訊據被告乙○○固坦承於右揭時地交付裝有上開海洛因乙包
    （淨重0.04公克）及注射針筒乙支之扣案上開香煙盒乙只予
    被告戊○○收受，惟矢口否認右揭犯行，辯稱：上開海洛因
    乙包原係「小夢」之女子本與伊一同向「阿朝」購入準備供
    各自施用，惟因後來「小夢」人不舒服先行離去，惟未將30
    00元交予伊，故由伊先行購入海洛因4 包後，再由伊將原應
    由「小夢」預備購入之上開海洛因乙包（淨重0.4 公克）交
    予受「小夢」之託前來拿取之被告戊○○收受，戊○○並將
    上開3000元交予伊收受，伊並無意圖營利而賺取其間任何之
    差價，亦未有販賣上開海洛因乙包予「小夢」之行為云云。
    經查：
    (一)被告乙○○於右揭時地交付裝有上開海洛因乙包及注射針
      筒乙支之扣案香煙盒乙只予被告戊○○收受，並由被告戊○○交付扣案之上開現金3000元予被告乙○○收受，而遭
      警當場查獲上情，並扣得裝有上開海洛因乙包及注射針筒
      乙支之香煙盒乙只、現金3000元、0000000000號行動電話
      乙支，再經警員持上開搜索票帶同被告乙○○返回其上開
      住處內，另查獲正欲施用海洛因之楊麗香，並扣得上開電
      子磅秤乙台及總淨重6.6 公克之海洛因三包等情，業據被
      告乙○○迭次於警詢、偵查中及本院審理時均坦承不諱，
      核與被告戊○○於本院準備程序時供述之情節相符，並有
      扣案之裝有上開海洛因乙包（淨重0.4 公克）及注射針筒
      乙支之香煙盒乙只、現金3000元及上開總淨重6.6 公克之
      海洛因3 包，在卷可稽，且扣案之上開海洛因乙包（淨重
      0.4 公克）及3 包（總淨重6.6 公克），先後經送請法務
      部調查局鑑定之結果，均確含有海洛因成分，此有該局93
      年8 月3 日、11日調科壹字第060008 603、000000000 號
      號鑑定通知書各乙紙，在卷可稽，足堪認定。
    (二)雖被告乙○○之辯護人於本院審理時指稱警員於右揭時地
      對被告乙○○、戊○○2 人所實施之上開搜索程序，不合
      現行法律之規定，係屬違法之搜索，扣案之上開現金3000
      元、裝有上開海洛因乙包（淨重0.4 公克）及注射針筒乙
      支之上開香煙盒乙只，均不具有證據能力，自不得供作認
      定本件被告乙○○是否涉有上開犯行之證據云云。然按「
      現行犯，不問何人得逕行逮捕之。有左列情形之一者，以
      現行犯論：二、因持有兇器、贓物或其他物件、或於身體
      、衣服等處露有犯罪痕跡，顯可疑為犯罪人者」，刑事訴
      訟法第88條第1 項、第3 項第2 款定有明文。又按「檢察
      官、檢察事務官、司法警察官或司法警察逮捕被告、犯罪
      嫌疑人或執行拘提、羈押時，雖無搜索票，得逕行搜索其
      身體、隨身攜帶之物件、所使用之交通工具及其立即可觸
      及之處所」，刑事訴訟法第130 條亦有明文。本件被告乙○○因警方獲取線報後，並經多日跟監被告乙○○後發現
      其多次行為，顯涉有販賣毒品之犯嫌乙情，不僅業據證人
      即警員己○○、丙○○2 人到院證述屬實，且警員己○○
      、丙○○2 人並憑此依法於93年4 月27日向臺灣板橋地方
      法院檢察署及本院聲請核發93年度聲搜字第1314號搜索票
      在案，此有本院所核發該搜索票影本乙紙可佐，雖上開搜
      索票上所載「搜索處所」為被告乙○○「台北縣土城市○○路○ 段144 巷10號5 樓及其附屬相通之樓梯間、陽台」
      乙址，然被告乙○○於右揭時間不僅已係涉有上開重大犯
      罪嫌疑之人，有如上述，且被告乙○○於右揭時地所騎用
      外出之上開機車，亦係上開搜索票本即核准「搜索物件」
      之MOE-152 號機車，而被告乙○○與被告戊○○2 人見面
      過程不僅短暫，且被告乙○○當場交付裝有上開海洛因乙
      包及注射針筒乙支之扣案上開香煙盒乙只予被告戊○○收
      受，被告戊○○則當場交付扣案之上開現金3000元予被告
      乙○○收受之全部經過，不僅業據證人即警員己○○、丙○○2 人當場進行監控跟監多時，均親眼目睹而於本院審
      理時證述綦詳在案，並為被告乙○○、戊○○2 人於本院
      審理時所不否認在卷，亦核與一般交易毒品之經過情形相
      符，顯已符合刑事訴訟法第88條第3 項第2 款所規定「因
      持有兇器、贓物或其他物件、或於身體、衣服等處露有犯
      罪痕跡，顯可疑為犯罪人者」之「準現行犯」要件，是本
      件經有多年承辦刑事含毒品交易案件經驗之警員己○○、
      丙○○等人當場判斷認定被告乙○○、戊○○顯有當進行
      「交易毒品」之「準現行犯」行為（按縱係單純持有海洛
      因，亦為毒品危害防制條例第11條第1 項所處罰之犯罪行
      為），並依刑事訴訟法第88條第1 項之規定，當場逕對被
      告乙○○、戊○○2 人進行逮捕，自屬合法之逮捕行為，
      且警員己○○、丙○○等人再依刑事訴訟法第130 條之規
      定，雖無搜索票（按上開搜索票上之搜索處所及身體均不
      符合），亦得對被告乙○○、戊○○2 人，逕行搜索其「
      身體、隨身攜帶之物件、所使用之交通工具及其立即可觸
      及之處所」，是警員己○○、丙○○等人當場對被告乙○○、戊○○所實施上開搜索，自亦無任何違法或不當之處
      ，則因之扣案之上開現金3000元、裝有上開海洛因乙包及
      注射針筒乙支之香煙盒乙只，自均有證據能力，至為灼然
      ，辯護人此部分所辯，尚有未合，合先敘明。
    (三)被告原於93年4 月28日12時許，在其上開住處內，自其所
      有0000000000號行動電話中接獲由「小夢」所打來電話，
      雙方約定由「小夢」出資3000元，再與被告共同集資向他
      人購入海洛因施用乙情，雖據被告迭次於警詢、偵查中及
      本院審理時供述明確，惟後因「小夢」突感身體不適，先
      行離去而未及出資購買，被告即先於同日13時45分許，在
      台北縣土城市○○路上「海山高級工業學校」附近，以34
      000 元之價格（惟被告後於本院準備程序時改稱為「1500
      0 元」），向「阿朝」購入海洛因乙包（淨重7 公克）乙
      節，亦據被告迭次於警詢、偵查中及本院審理時供述綦詳
      ，均堪認定，而被告後於同日14時15分許，在台北縣土城
      市○○路1 巷巷口處之橋頭邊交付被告戊○○之海洛因乙
      包，不僅淨重只有0.4 公克，而其竟自被告戊○○處收受
      3000元之代價乙情，亦據被告乙○○迭次於警詢、偵查中
      及本院審理時均供承屬實，並有扣案之上開淨重0.4 公克
      之海洛因乙包及現金3000元可佐，惟被告先後於右揭時地
      向「阿朝」購入上開淨重7 公克之海洛因及交付上開淨重
      0.4 公克海洛因乙包予被告戊○○收受時，若果係基於「
      由『小夢』出資3000元，再與被告乙○○共同集資出面向
      他人購入」之認識，則依被告乙○○於右揭時地以34000
      元向「阿朝」所購入上開淨重7 公克之海洛因計算，其每
      1000元應可購得淨重0.21公克（即7 公克÷34千元＝0.21
      公克/ 千元）之海洛因，而被告乙○○於右揭時地交付海
      洛因予被告戊○○收受時，揆諸上述，應係交付淨重0.63
      公克（即0.21公克×3 ＝0.63公克）之海洛因予被告戊○○，始為正確，而今被告乙○○竟僅交付上開淨重0.4 公
      克之海洛因乙包予戊○○而已，其間重量相差達0.23公克
      ，即相當於被告乙○○該次向「阿朝」購入上開淨重7 公
      克海洛因計算為1100元之價值，是被告先後於右揭時地向
      「阿朝」購入上開淨重7 公克之海洛因及交付上開淨重0.
      4 公克之海洛因乙包予被告戊○○時，顯非基於其原有「
      由『小夢』出資3000元，再與被告乙○○共同集資出面向
      他人購入」之認識，而係變更為「藉此賺取其間差價1100
      元，即藉此營利之意圖」，至為灼然。被告迭次於警詢、
      偵查中及本院審理時均辯稱其當時並無從中賺取差價之認
      識云云，顯均係其事後卸責之詞，自不足採信。雖被告乙○○後於偵查中及本院審理時均改稱其係以15000 元之價
      格，向「阿朝」購入上開淨重7 公克之海洛因云云，惟被
      告乙○○此部分所述，不僅核與其本人於警詢及偵查中初
      訊時所述34000 元之價格不符，且若逕以價格及重量之比
      例計算者，其改稱後每1 千元所得購入之海洛因，反應更
      高，而為0.47公克，則被告戊○○於右揭時地交付上開30
      00元予被告乙○○，被告乙○○應交付淨重1.41公克之海
      洛因，始為正確，揆諸上述，被告乙○○事後改稱之詞，
      反對其本人更屬不利，即其藉此營利之意圖，更係不言可
      諭，惟因被告乙○○此部分改稱之詞，僅屬被告乙○○個
      人單一前後供述不一之詞，且被告乙○○原於右揭時地遭
      警查獲後警詢及偵查中初訊時，均供稱係以34000 元向「
      阿朝」購入上開淨重7 公克之海洛因等語明確，應屬記憶
      最清晰所述之詞，自較可信，而應採信被告乙○○於警詢
      及偵查中上開初訊之詞，附此敘明。
    (四)至於被告乙○○雖於警詢、偵查中及本院審理時均另辯稱
      其沒有賺「小夢」的錢，因為其有先問「阿朝」三千元能
      買多少，而「阿朝」告以0.5 公克，其才自行分裝上開毛
      重0.5 公克（惟淨重0.4 公克）之海洛因乙包交給被告戊○○收受云云，惟依被告乙○○於右揭時地以34000 元向
      「阿朝」所購入上開淨重7 公克之海洛因計算，其每1000
      元應可購得淨重0.21公克（即7 公克÷34千元＝0.21公克
      / 千元）之海洛因，而被告乙○○於右揭時地交付海洛因
      予被告戊○○收受時，揆諸上述，應係交付淨重0.63公克
      （即0.21公克×3 ＝0.63公克）之海洛因予被告戊○○，
      始為正確，有如上述，且由「小夢」其人單獨出資3000元
      向他人購入海洛因與由「小夢」與被告乙○○2 人共同集
      資34000 元向「阿朝」購入海洛因間，因一次購買之價格
      不同，衡諸一般交易之常情，以34000 元所購得每公克海
      洛因之價格，自應較單獨以3000元所購得每公克海洛因之
      價格為低，而屬不同，則被告先後於右揭時地向「阿朝」
      購入上開淨重7 公克之海洛因與交付上開淨重0.4 公克之
      海洛因乙包予被告戊○○時，若果係基於「由『小夢』出
      資3000元，再與被告乙○○共同集資出面向他人購入」之
      認識，則自不得逕以「單獨3000元」之標準計算「小夢」
      所應分得之海洛因重量，而係應以上開0.21公克×3 ＝0.
      63公克為計算，始為合理，至為灼然，而今被告乙○○於
      右揭時地竟僅交付上開淨重0.4 公克之海洛因乙包予被告
      戊○○而已，則被告於右揭時地顯有「藉此賺取其間差價
      1100元，即藉此營利之意圖」，應堪認定。被告乙○○此
      部分所辯，自不足為有利被告乙○○認定之依據，至為顯
      然。
    (五)綜上所述，被告乙○○先後於右揭時地先以34000 元向「
      阿朝」販入上開淨重7 公克之海洛因，再以3000元賣出其
      中經其分裝之上開淨重0.4 公克之海洛因乙包予「小夢」
      ，並交付扣案之上開裝有淨重0.4 公克海洛因乙包及注射
      針筒乙支之香煙盒乙只予被告戊○○收受，同時自被告戊○○處收受扣案之上開現金3000元，而經警當場逮捕被告
      乙○○、戊○○2 人，並扣得上開裝有淨重0.4 公克之海
      洛因乙包及注射針筒乙支之香煙盒乙只及現金3000元等情
      ，顯已該當毒品危害防制條例第4 條第1 項之意圖營利，
      販賣（按販入及賣出行為均屬之）第一級毒品海洛因之構
      成要件，至為灼然。被告上開犯行已臻明確，應予依法論
      科。
二、核被告乙○○所為，係犯毒品危害防制條例第4 條第1 項之
    販賣第一級毒品罪。被告乙○○持有上開海洛因之低度行為
    ，為其持以販賣上開海洛因之高度行為所吸收，不另論擬。
    被告乙○○前於88年間因偽造文書案件，經臺灣士林地方法
    院判處有期徒刑3 月，自90年5 月24日起起算接續執行，至
    90年8 月3 日縮刑執行完畢，此有被告乙○○之臺灣高等法
    院被告前案紀錄表乙份可佐，其復於5 年內再犯有期徒刑以
    上之本罪，為累犯（按法定本刑為死刑及無期徒刑者，依法
    均不得加重）。惟因被告乙○○前未曾有過販賣毒品之前科
    ，且被告乙○○本件遭檢察官所起訴認有販賣海洛因予「小
    夢」者，亦只有乙次，而其販賣上開海洛因乙包之重量，更
    僅有0.4 公克而已，且被告乙○○所從中賺取之差價利潤亦
    只有1100元，均如上述，惟毒品危害防制條例第4 條第1 項
    之法定本刑為「死刑或無期徒刑」，若逕就被告乙○○上開
    犯行對其科以上開之法定本刑，揆諸上述，容有情輕法重之
    輕重失衡結果，並核其上開犯罪之情狀以觀，尚非不足憫恕
    ，爰依刑法第59條之規定，酌減輕其刑。爰審酌被告乙○○
    前曾受有期徒刑之執行完畢，竟仍不知悛悔，明知「小夢」
    於右揭時地以3000元之價格與其共同出資34000 元向「阿朝
    」所購入上開淨重7 公克之海洛因中，依上開價錢與重量之
    比例計算，被告乙○○應分其中淨重0.63公克之海洛因予「
    小夢」即受託前來拿取之被告戊○○收受，始為合理，惟被
    告乙○○竟僅交付上開淨重0.4 公克之海洛因乙包予被告戊○○收受，而從中賺取上開淨重0.23公克即相當於1100元之
    差價，而藉此牟取利潤，顯已該當販賣上開淨重0.4 公克之
    海洛因乙包予「小夢」之構成要件，不僅足以損及「小夢」
    個人之健康，更嚴重破壞社會之安全及被告乙○○犯罪後之
    態度等一切情狀，量處如主文所示之刑，並認被告乙○○上
    開犯罪之性質，有對之褫奪公權之必要，爰諭知褫奪公權6
    年，以資儆懲。
三、扣案之上開海洛因4 包（其中淨重0.4 公克乙包、總淨重6.
    6 公克3 包，總淨重7 公克），應依毒品危害防制條例第18
    條第1 項前段之規定，均宣告沒收銷燬之。又扣案之上開香
    煙盒乙只、電子磅秤乙台、0000000000號摩托羅拉廠牌行動
    電話乙支及上開海洛因4 包之分裝袋4 只，均為被告乙○○
    所有供上開犯罪所用之物；另扣案之上開現金3000元，則為
    被告乙○○所有因上開犯罪所得之物，均據本院認定在卷，
    應依毒品危害防制條例第19條第1 項之規定，均宣告沒收之
    ，如全部或一部不能沒收時，追徵其價額或其以財產抵償之
    。至於扣案之上開0000000000號諾基亞廠牌及0000000000號
    OK WAP廠牌行動電話各乙支，均為被告戊○○（已歿，詳後
    述）所有之物；又扣案之上開內含海洛因液各21、30毫升之
    注射針筒各乙支，則均為楊麗香所有之物，均與本件被告乙○○上開犯罪無涉；另扣案之上開分裝空袋23只，亦與本件
    被告乙○○上開犯罪無關，自均無庸對之宣告沒收，附此敘
    明。
貳、公訴不受理部分：
一、本件公訴意旨略以：被告戊○○於93年4 月28日，受其友人
    「小夢」之託出面向被告乙○○拿取海洛因欲供施用，遂於
    同日14時15分許撥打行動電話予乙○○，雙方約定於5 分鐘
    後，在台北縣土城市○○路○ 段1 巷口見面，被告乙○○隨
    即攜帶裝有海洛因乙包（淨重0.04公克）及注射針筒乙支之
    香煙盒乙只前往上址與被告戊○○見面，並將上開香煙盒乙
    只交予被告戊○○收受，被告戊○○則將現金3000元交予被
    告乙○○收受，嗣戊○○正將上開香煙盒乙只放進其手提包
    內時，即遭現場埋伏警員當場查悉上情，因認被告戊○○所
    為，涉有毒品危害防制條例第11條第1 項之持有第一級毒品
    罪嫌云云。
二、按「案件有下列情形之一者，應諭知不受理之判決：五、被
    告死亡或為被告之法人已不存續者」、「第一百六十一條第
    四項、第三百零二條至第三百零四條之判決，得不經言詞辯
    論為之」，刑事訴訟法第303 條第5 款、第307 條定有明文
    。
三、經查：本件被告戊○○雖據公訴人對之提起公訴在案，有如
    上述，惟被告戊○○後於94年3 月19日5 時45分許，因服用
    藥物過量，致心肺功能衰竭，而送醫不治死亡乙情，業據臺
    灣臺中地方法院檢察署檢察官督同法醫到場相驗屬實，此有
    臺灣臺中地方法院檢察署94年3 月19日相驗屍體證明書影本
    及中山醫學大學附設醫院94年3 月19日診斷證明書影本各乙
    紙，並有本院依職權調取被告戊○○之除戶戶籍資料乙紙，
    在卷可稽，應堪認定，爰揆諸上開法條之規定，就被告戊○○部分不經言詞辯論，逕行諭知不受理之判決。
據上論斷，應依刑事訴訟法第299 條第1 項前段、第303 條第5
款前段、第307 條，毒品危害防制條例第4 條第1 項、第18條第
1項 前段、第19條第1 項，刑法第11條前段、第47條、第59條、
第37條第2 項，判決如主文。
本案經檢察官陳伯厚到庭執行職務。
中　　華　　民　　國　　94　　年　　7 　　月　　21　　日
                刑事第十六庭  審判長法　官  戴嘉清
                                    法  官  陳信旗
                                    法  官  林晏鵬
以上正本證明與原本無異
如不服本判決應於送達後10日內向本院提出上訴狀
                                    書記官　陳君偉
中　　華　　民　　國　　94　　年　　7 　　月　　21　　日
附錄法條：毒品危害防制條例第4條
製造、運輸、販賣第一級毒品者，處死刑或無期徒刑；處無期徒
刑者，得併科新臺幣 1 千萬元以下罰金。
製造、運輸、販賣第二級毒品者，處無期徒刑或 7 年以上有期徒
刑，得併科新臺幣 7 百萬元以下罰金。
製造、運輸、販賣第三級毒品者，處 5 年以上有期徒刑，得併科
新臺幣 5 百萬元以下罰金。
製造、運輸、販賣第四級毒品者，處 3 年以上 10 年以下有期徒
刑，得併科新臺幣 3 百萬元以下罰金。
製造、運輸、販賣專供製造或施用毒品之器具者，處 1 年以上 7
年以下有期徒刑，得併科新臺幣 1 百萬元以下罰金。
前五項之未遂犯罰之。
